【裁判字號】    97,交聲,1754
【裁判日期】    970725
【裁判案由】    聲明異議
【裁判全文】
臺灣臺中地方法院刑事裁定            97年度交聲字第1754號
原處分機關  交通部公路總局臺中區監理所
異  議  人    甲○○
即受處分人
上列異議人因違反道路交通管理處罰條例案件，對於交通事件裁
決所97年2月26日所為之處分（中監違字第裁60-Z00000000號）
聲明異議，本院裁定如下：
    主    文
原處分關於罰鍰新臺幣陸萬元及吊銷駕駛執照，壹年內禁考部分
撤銷。
前項撤銷部分，不罰。
    理    由
一、原處分機關係以：異議人即受處分人甲○○於民國97年1月2
    日1時56分許，駕駛車牌號碼490-BL號自用大貨車，行經國
    道一號南下29.7至30.3公里處，因「1.駕照吊扣期間 (即自
    96年5月14日起至97年5月13日止) 駕車，2.未依規定行駛車
    道 (非超車沿途佔用中外車道) 」之違規，為國道公路警察
    局第一警察隊員警當場舉發，以其有違反道路交通管理處罰
    條例第21條之1第1項第7款、第33條第1項第3款規定之行為
    ，掣開公警局交字第Z0000000 0號舉發通知單予以舉發，嗣
    經原處分機關依道路交通管理處罰條例第21條之1第1項第7
    款、第33條第1項第3款及違反道路交通管理事件統一裁罰基
    準及處理細則第43條、第44條及第67條之規定，以中監違字
    第裁60-Z00000000號裁決書裁處異議人罰鍰新臺幣（下同）
    64,000元，並吊銷駕駛執照，1年內禁考，依第63條記違規
    點數1點，於法並無不合等詞。
二、異議人甲○○聲明異議意旨略以：伊於96年5月9日晚間因酒
    後騎乘重型機車，卻因前已被吊銷重機車駕照而僅有小客車
    駕照，伊沒有重機車駕照供吊扣而被吊扣小客車駕照，後道
    路交通管理處罰條例第68條業經修正後只針對吊銷駕照之部
    分，吊銷其持有各級車類駕照，而伊因酒後騎乘重機車，理
    應吊扣重機車駕照並禁考1年，而非處分吊扣小型車駕照，
    且小型車駕照係伊實際生活賴以維生所必須，請求保留小型
    車駕照並撤銷原處分關於吊銷駕駛執照部分等語。
三、按汽車駕駛人，駕駛汽車經測試檢定酒精濃度超過規定標準
    之情形者，處新臺幣1萬5千元以上6萬元以下罰鍰，並當場
    移置保管其車輛及吊扣其駕駛執照1年，道路交通管理處罰
    條例第35條第1項第1款定有明文；惟按94年12月14日修正前
    之道路交通管理處罰條例第68條固明定：「汽車駕駛人，因
    違反本條例及道路交通安全規則之規定，受吊扣或吊銷駕駛
    執照處分時，吊扣或吊銷其持有各級車類之駕駛執照」，惟
    此條文業經修正為：「汽車駕駛人，因違反本條例及道路交
    通安全規則之規定，受吊銷駕駛執照處分時，吊銷其持有各
    級車類之駕駛執照」，此一條文修正之原因乃係舊法將違法
    或違規駕駛人所持有各級車類之駕駛執照一併吊扣或吊銷失
    之過酷，影響人民工作及生活甚鉅，故依修正後道路交通管
    理處罰條例第68條之規定，受吊扣駕駛執照處分時，不再吊
    扣其持有各級車類之駕駛執照，僅於受吊銷駕駛執照處分時
    ，始吊銷其持有各級車類之駕駛執照，而限縮原條文之適用
    範圍；申言之，如駕駛機車，而遇有吊扣其駕駛執照之違規
    ，僅吊扣其機車駕駛執照，駕駛自用小客車遇有吊扣其駕駛
    執照之違規，僅吊扣其自用小客車駕駛執照，不得擴張解釋
    。再將駕駛人之各級車類駕駛執照一併吊扣；而前開新修正
    條文，經總統於94年12月14日以華總一義字第09400199321
    號令修正公布，並經行政院於95年2月27日以院臺交字第
    0950082  898號令發布定95年3月1日起施行。本件異議人於
    95年5月9日違規時，上開新修正之道路管理處罰條例第68條
    業已生效施行，自應適用修正後之規定，合先敘明。經查，
    異議人於96年5月9日23時14分，在台北縣新莊市○○路○○
    路口，駕駛車牌號碼MEH-345號重型機車，因酒精濃度超過
    規定標準（經酒精濃檢測：0.32MG/L），為台北縣政府警察
    局中港派出所員警當場舉發等情，有台北縣政府警察局舉發
    違反道路交通管理事件通知單、交通部公路總局台北區板橋
    監理站違反道路交通管理事件裁決書、交通部公路總局臺北
    區監理所板橋監理站駕駛執照吊執行單影本各1份在卷可稽
    ，而揆諸前開說明，異議人依法所受之處分應為吊扣其重型
    機車駕照，且就無駕駛執照者應受吊扣駕駛執照處分之情形
    ，道路交通管理處罰條例第67條第6項已規定：「在所規定
    最長吊扣期間內，不得考領駕駛執照」之處理方式，故不得
    因違規人並無重型機車駕駛執照，即任意吊扣其他種類車輛
    之駕照，而應依法禁止其在此期間內（一年內）考領重型機
    車駕照，即可達成原本預定之法律效果。是交通部公路總局
    台北區監理所板橋監理站竟執行吊扣小客車駕駛執照12個月
    ，已與前揭法律規定意旨有違。
四、次按道路交通管理處罰條例第21條之1第1項第7款規定固：
    「汽車駕駛人駕駛聯結車、大客車、大貨車，有下列情形之
    一者，汽車所有人及駕駛人各處4萬元以上8萬元以下罰鍰，
    並當場禁止其駕駛：七駕駛執照吊扣期間駕車」，惟揆諸前
    揭說明，解釋該條規定意旨時，應解釋為「駕駛執照吊扣期
    間駕駛『須領有該等級駕駛執照』之車輛」，方屬適法，若
    將之擴張解釋為任一等級之駕駛執照經吊扣，即不得駕駛所
    有車輛，顯然即與道路交通管理處罰條例第68條規定之修法
    意旨相悖，而有違上開修法目的。故本件異議人之大貨車駕
    駛執照既未經吊扣，則其於97年1月2日駕駛自用一般大貨車
    ，要難認該當於上開道路交通管理處罰條例第21條之1第1項
    第7款「汽車駕駛人駕駛執照吊扣期間駕駛聯結車、大客車
    、大貨車」之違規情形，原處分機關未審酌及此，逕為裁罰
    ，即難認為允當；從而，本件異議為有理由，爰撤銷原處分
    關於「罰鍰60,000元，並吊銷駕駛執照，1年內禁考」之處
    分，並就該部分諭知不罰。至於異議人因行駛高速公路未依
    規定行駛車道之違規行為，經原處分機關記違規點數1點，
    且依違反道路交通管理事件統一裁罰基準表之基準，裁罰罰
    鍰4,000元，應無違誤，異議人亦未就此部分聲明異議，本
    院自無庸另為審酌，併予敘明。
五、據上論斷，應依道路交通管理處罰條例第87條第2項、道路
    交通案件處理辦法第20條，裁定如主文。
中    華    民    國    97    年    7    月    25    日
                        交通法庭  法  官  楊曉惠
上正本證明與原本無異。
如不服本裁定，應於送達後五日內，向本院提出抗告狀。
                                  書記官  陳玲誼
中    華    民    國    97    年    7    月    25    日


司法院資訊處製作；財團法人民間司法改革基金會備份。
